【裁判字號】    95,交聲,483
【裁判日期】    951030
【裁判案由】    聲明異議
【裁判全文】
臺灣臺南地方法院交通事件裁定         95年度交聲字第483號
移送機關    交通部公路總局嘉義區監理所臺南監理站
受處分人
即異議人    甲○○
上列受處分人因違反道路交通管理處罰條例案件，對於交通部公
路總局嘉義區監理所臺南監理站民國95年3月20日所為之裁決處
分（處分案號：嘉監南字第裁74-S00000000號），聲明異議，本
院裁定如下：
    主  文
原處分關於甲○○汽車駕駛人駕駛汽車肇事致人受傷逃逸之處罰
撤銷。
甲○○汽車駕駛人，駕駛汽車肇事致人受傷，違反應即採取救護
或其他必要措施，並向警察機關報告，不得駛離之義務，吊扣其
駕照參個月。
    理  由
一、本件聲明異議意旨略以：受處分人即異議人甲○○被警舉發
    於民國94年12月19日1時15分許，駕駛牌照號TL-5575號自小
    客車，在海佃路與海環街口，「轉彎車不讓直行車先行肇事
    致乙○○頭部外傷、蜘蛛網膜下腔出血、頭皮及左下肢裂傷
    、多處挫傷後逃逸」，經臺南監理站依道路交通管理處罰條
    例第48條第1項第6款、第62條第1項、第63條第1項、第67條
    第1項規定，以上開裁決裁處罰鍰新臺幣9百元，吊銷駕駛執
    照，終身禁考，並記違規點數1點。異議人對於轉彎車不讓
    直行車先行之部分不異議，惟當時異議人於車禍發生當時，
    有下車詢問乙○○傷勢，乙○○表示沒事，異議人就留下名
    片給乙○○，異議人並無逃逸之行為，此業經臺灣臺南地方
    法院檢察署檢察官於95年3月2日以95年度偵字第3473號不起
    訴處分書為不起訴處分在案，為此對於臺南監理站上開有關
    肇事致人受傷逃逸之處罰聲明異議。
二、按駕駛人轉彎時，轉彎車不讓直行車先行者，處2百元以上6
    百元以下（即新臺幣6百元以上1千8百元以下）罰鍰，並記
    違規點數1點；汽車駕駛人，駕駛汽車肇事致人受傷或死亡
    ，應即採取救護或其他必要措施，並向警察機關報告，不得
    駛離；違者吊扣其駕照3個月至6個月；逃逸者吊銷駕駛執照
    ，並終身不得考領駕駛執照，94年12月28日修正（95年7月1
    日施行）前之道路交通管理處罰條例第48條第1項第6款、第
    62條第1項、第63條第1項、第67條第1項定有明文。經查：
(1)、受處分人即異議人甲○○被警舉發於94年12月19日1時15分
    許，駕駛牌照號TL-5575號自小客車，在海佃路與海環街口
    ，「轉彎車不讓直行車先行肇事致乙○○頭部外傷、蜘蛛網
    膜下腔出血、頭皮及左下肢裂傷、多處挫傷後逃逸」，固有
    臺南市警察局95年1月11日南市警交字第S00000000號舉發違
    反道路交通管理事件通知單附卷可稽。
(2)、本件車禍經臺南市警察局第三分局移送臺灣臺南地方法院檢
    察署檢察官偵查結果略以：「被告甲○○於94年12月19日1
    時15分許，駕駛TL-5575號自小客車，在臺南市○○路與海
    環街口處，因不慎撞及乙○○所騎乘之CC9-773號重型機車
    ，使乙○○倒地受傷肇事後，竟未下車即時救護，旋即駕車
    離去，因認被告涉有公共危險罪嫌。經檢察官偵查結果：訊
    據被告固供承於上開時、地駕車肇事，惟堅詞否認有肇事逃
    逸之情形，辯稱：伊當時有下車問乙○○傷勢，乙○○告訴
    伊沒有事，伊就留下名片給乙○○等語。經查乙○○於檢察
    官偵訊時證稱：「（是否如此？）是的，他還拿名片給我，
    跟我說他家就住在附近，要回家請人協助。」、「（你當時
    有無昏迷？）他離去後我才昏迷。」等語，並提出被告甲○
    ○所交付之名片1張，核與被告所辯之情節相符，故被告並
    無肇事逃逸之情甚明。此外，復查無其他積極證據足認被告
    涉有何公共危險之犯行，揆諸首揭說明，應認其罪嫌不足」
    。檢察官遂於95年3月2日以95年度偵字第3473號不起訴處分
    書為不起訴之處分，並經確定，業據本院依職權調卷查明，
    並有上開不起訴處分書1份附卷可稽。且異議人甲○○及證
    人乙○○於本院95年4月26日調查時亦均分別為如同其等於
    上開檢察官偵查中所陳述及證述，據此尚不足證明異議人有
    肇事致人受傷後逃逸之行為，異議人該部分之異議為有理由
    。然異議人甲○○駕駛汽車肇事致乙○○受傷，並未對乙○
    ○積極救護或其他必要措施，且未向警察機關報告，即自行
    駛離，違反「應即對被害人採取救護或其他必要措施，並向
    警察機關報告，不得駛離」之義務，依行政罰法第5條前段
    之規定，應適用行政機關最初裁處時之法律即94年12月28日
    修正（95年7月1日施行）前之道路交通管理處罰條例第62條
    第1項前段規定，吊扣其駕照3個月。
三、依上所述，臺南監理站認異議人有於肇事致人受傷後逃逸之
    行為而依裁決時之94年12月28日修正（95年7月1日施行）前
    之道路交通管理處罰條例第62條第1項、第67條第1項規定，
    以上開裁決裁處異議人吊銷駕駛執照，終身禁考之部分，尚
    有未合，應由本院裁定將原處分該部分撤銷，並另為吊扣異
    議人駕照3個月之諭知。又異議人對於轉彎車不讓直行車先
    行之部分不爭執，是該部分經臺南監理站依裁決時之94年12
    月28 日修正（95年7月1日施行）前之道路交通管理處罰條
    例第48條第1項第6款、第63條第1項規定裁處罰鍰新臺幣9百
    元，並記違規點數1點，並無違誤，附此敘明。
四、據上論斷，應依道路交通案件處理辦法第20條前段，94年12
    月28日修正（95年7月1日施行）前之道路交通管理處罰條例
    第62條第1項前段，裁定如主文。
中    華    民    國    95    年    10    月    30    日
                   交通法庭   法  官  林勝利
以上正本證明與原本無異。
如不服本裁定應於送達後5日內向本院提出抗告狀。
                              書記官  陳金堂
中    華    民    國    95    年    10    月    30    日


司法院資訊處製作；財團法人民間司法改革基金會備份。
